【裁判字號】    88,交易,537
【裁判日期】    890509
【裁判案由】    過失致死
【裁判全文】
臺灣台中地方法院刑事判決                          八十八年度交易第五三七號
    公  訴  人  臺灣台中地方法院檢察署檢察官
    被      告  甲○○
                丙○○
    右  一  人
    選任辯護人  游琦俊  律師
右被告等因過失致死案件，經檢察官提起公訴（八十八年度偵字第一八一０六號）本
院判決如左：
    主  文
甲○○因過失致人於死，處有期徒刑玖月。
丙○○無罪。
    事  實
一、甲○○係右腳殘障人士，曾於民國（下同）八十五年十一月二十八日因竊盜案件
    ，經台灣台中地方法院以簡易判決處刑，判處有期徒刑三月，緩刑三年，於八十
    六年一月七日判決確定，並於八十八年十二月十一日執行完畢。詎猶不思警惕，
    於八十八年五月十三日下午，無駕駛執照仍駕駛車牌號碼ＭＲ─六八七五號之一
    般自小客車沿台中市○○路由文心路往松竹路方向行駛，於該日下午五時十五分
    許，途經上揭北屯路四一九巷口（即大買家量販店前）時，適時有丙○○所駕駛
    車牌號ＪＮ─六六四三號自小客車自對向駛來，在上揭北屯路四一九巷口左轉迴
    車，車已迴過中央分隔島，並已到同向車道中心處，因有直行車輛通過，而暫停
    待直行車通行時，甲○○原應注意直行車尚未進入交叉路口而轉彎車已達中心處
    開始轉彎，直行車應讓轉彎車先行，且應注意車前狀況，並隨時採取必要之安全
    措施，而依當時情形，又無不能注意之情形，竟疏於注意上述情事，冒然直行駛
    越該路口，與丙○○所駕駛之前開自小客車發生碰撞，而甲○○所駕車輛因而失
    控並追撞到同向之由程麗蘭所駕車牌號碼ＫＣＵ─二四二號重機車，致程麗蘭倒
    地並受有顱內出血之傷害，經送醫於八十八年五月十四日上午三時五十分許不治
    死亡。
二、案經被害人之夫乙○○告訴暨台灣台中地方法院檢察署檢察官相驗後自動檢舉偵
    查起訴。
    理  由
一、被告甲○○有罪部分：
 （一）訊據被告甲○○對於右揭時地違規超速發生車禍等情均坦承不諱，核與同案
       另一被告丙○○供述情節大致相符，並有台中市○○○道路交通事故調查報
       告表一份附於相驗卷中及現場照片在卷可供參酌；按汽車駕駛人應注意車前
       狀況，隨時保持必要之安全措施；又汽車行經交叉路口，轉彎車輛應讓直行
       車輛先行。但直行車尚未進入交叉路口，而轉彎車已達中心處開始轉彎，直
       行車應讓轉彎車先行；道路交通安全規則第九十四條第三項、第一百零二條
       第一項第六款均定有明文。被告甲○○駕車本應注意上述道路交通安全規定
       ，且依其狀況，又非不能注意，竟疏不注意，違規駕駛，以致肇事，被告行
       為顯有過失。且台灣省台中市區車輛行車事故鑑定委員會鑑定意見書中載明
       甲○○無駕照（右腳殘障人士）駕駛一般自小客車駕控不良撞及對向左轉已
       至慢車道車輛，為肇事主因；另台灣省車輛行車事故覆議鑑定委員會覆議意
       見書中則載明，甲○○無照（右腳殘障人士）駕駛一般自小客車，行經號誌
       路口駕控不良，駛出路外撞及已先達路口開始左轉之車輛，為肇事原因，更
       顯被告甲○○之行為具過失無疑；又被害人程麗蘭確係因本車禍死亡，亦經
       台中地方法院檢察署檢察官督同法醫師相驗屬實，製有勘驗筆錄、相驗屍體
       證明書、驗斷書各乙份附卷可憑，足證被告過失行為與被害人之死亡間，具
       有相當因果關係，被告之犯行已臻明確。
 （二）核被告甲○○所為係犯刑法第二百七十六條第一項之過失致死罪。被告為汽
       車駕駛人，無照駕車因而致人死亡，依法應負刑事責任，應依道路交通管理
       處罰條例第八十六條第一項之規定加重其刑。爰審酌被告過失責任之輕重、
       犯罪後均坦承不諱、犯罪所生之危害，且尚未與被害人家屬達成和解及其他
       一切情狀，量處如主文所示之刑。
二、被告丙○○無罪部分：
 （一）公訴意旨另略以：被告丙○○於八十八年五月十三日五時十五分許，駕駛車
       牌號ＪＮ─六六四三號自小客車自松竹路沿北屯路四一九巷口迴轉往松竹路
       ，原應注意汽車迴車前應看清無來往車輛，始得迴轉，且依當時情形，又無
       不能注意之情形，竟亦疏於注意，於有來車情況下，不當左轉迴車駛入路口
       ，而與甲○○所駕駛之ＪＮ─六六四三號自小客車發生碰撞，致使甲○○所
       駕車輛失控並追撞到同向之由程麗蘭所駕車牌號碼ＫＣＵ─二四二號重機車
       ，致程麗蘭倒地並受有顱內出血之傷害，經送醫於八十八年五月十四日上午
       三時五十分許不治死亡，因認被告丙○○涉有過失致人於死罪嫌云云。
 （二）本件公訴人認被告丙○○涉有過失致人於死犯行，無非係以卷附台中市○○
       ○道路交通事故調查表、台灣省台中市區車輛行車事故鑑定委員會鑑定意見
       書及被告丙○○未遵守道路交通安全規則第一百零六條第五款，汽車迴車前
       ，應暫停並顯示左轉燈光或手勢，看清無來往車輛，並注意行人通過，使得
       迴轉之規定，而認被告丙○○之行為有過失等為其論据。然訊據被告丙○○
       坦承於前揭時地有與甲○○所駕駛車輛撞擊之情事，惟否認其有過失致死之
       犯行，辯稱：伊當時已迴轉通過馬路分向中心線轉至對向慢車道，但因甲○
       ○竟未讓我車先行，才發生車禍，且其與被害人程麗蘭人車並無碰撞，其駕
       車行為並無過失等語。
 （三）按犯罪事實應依證據認定之，無證據不得認定其犯罪事實。又不能證明被告
       犯罪者，應諭知無罪之判決。刑事訴訟法第一百五十四條、第三百零一條第
       一項分別定有明文。經查本件行車事故，係因被告甲○○（右腳殘障人士）
       無照駕駛車輛，沿台中市○○路由文心路往松竹路方向行駛，原應注意直行
       車尚未進入交叉路口而轉彎車已達中心處開始轉彎，直行車應讓轉彎車先行
       ，且應注意車前狀況，並隨時採取必要之安全措施，而依當時情形，又無不
       能注意之情形，竟疏於注意上述情事，冒然直行駛越該路口，適有由被告丙
       ○○所駕駛車牌號ＪＮ─六六四三號自小客車自對向駛來，在上揭北屯路四
       一九巷口左轉迴車，車已迴過中央分隔島，並已到同向車道中心處，因有直
       行車輛通過，而暫停待直行車通行時，甲○○原應注意直行車尚未進入交叉
       路口而轉彎車已達中心處開始轉彎，直行車應讓轉彎車先行，仍冒然直行，
       以致肇事等情，已如前述，是本件車禍係被告甲○○無照駕駛一般自小客車
       ，行經號誌路口駕控不良，駛出路外撞及已先達路口開始左轉之車輛，為肇
       事原因。況本件經送台灣省汽車肇事覆議鑑定委員會覆議結果，亦持相同看
       法，有覆議函附卷可稽。雖台灣省台中市區車輛行車事故鑑定委員會鑑定意
       見書之鑑定意見中認為丙○○駕駛自小客車行為亦有過失，與台灣省車輛事
       故覆議鑑定委員會覆議意見書中之覆議意見認丙○○之行為無肇事因素，有
       所不同，然依卷附台中市○○○道路事故調查報告表內所繪之事故現場圖及
       現場照片觀之，事發當時丙○○所駕駛之自小客車業已達路口中心開始左轉
       ，依道路交通安全規則第一百零二條第六款之規定，丙○○所駕駛之車輛具
       有優先權，是故台灣省車輛事故覆議鑑定委員會覆議意見較為可採，被告丙
       ○○辯稱其無肇事原因，應可採信。被告丙○○對本件事故既無肇事原因，
       尚難據以認定被告丙○○對被害人程麗蘭死亡結果具因果關係而應負過失責
       任。此外，本院復查無其他積極證據證明被告丙○○確有公訴人所指之過失
       致人於死犯行，不能證明被告犯罪，依法應諭知無罪之判決。
據上論斷，應依刑事訴訟法第二百九十九條第一項前段、第三百零一條第一項，刑法
第二百七十六條第一項、道路交通管理處罰條例第八十六條第一項、罰金罰緩提高標
準條例第一條前段判決如主文。
                         臺灣台中地方法院交通法庭
中      華      民      國    八十九    年      五      月      九      日
                                  法官 許  金  樹
右正本證明與原本無異。
如不服本判決，應於判決送達後十日內向本院提出上訴狀，上訴於臺灣高等法院臺中
分院( 須附繕本 )。
                                  書記官
中      華      民      國    八十九    年      五      月      十一    日
附錄本案論罪科刑法條
刑法第二百七十六條第一項
因過失致人於死者，處二年以下有期徒刑、拘役或二千元以下罰金。


司法院資訊處製作；財團法人民間司法改革基金會備份。
